【裁判字號】    89,訴,1439
【裁判日期】    890830
【裁判案由】    清償借款
【裁判全文】
臺灣高雄地方法院民事判決  八十九年度訴字第一四三九號
    原      告  中國信託商業銀行股份有限公司
    法定代理人  丙○○
    訴訟代理人  乙○○
    送達代收人  甲○○
    被      告  己○○
    被      告  戊○○
    被      告  丁○○
右當事人間請求給付借款事件，本院判決如左：
    主    文
被告應連帶給付原告新台幣貳佰陸拾萬肆仟肆佰零柒元，及自民國八十八年十月三
十一日起至清償日止，按年息百分之八．六計算之利息，並自民國八十八年十二月一
日起至清償日止，逾期在六個月以內者，按上開利率百分之十，逾期六個月以上者，
其超過六個月部分按上開利率百分之二十計算違約金。
被告應連帶給付原告新台幣參拾伍萬玖仟玖佰參拾玖元，及自民國八十八年十月三十
一日起至清償日止，按年息百分之八．八五計算之利息，並自民國八十八年十二月一
日起至清償日止，逾期在六個月以內者，按上開利率百分之十，逾期六個月以上者，
其超過六個月部分按上開利率百分之二十計算違約金。
訴訟費用由被告連帶負擔。
    事    實
甲、原告方面：
一、聲明：求為判決如主文所示。
二、陳述略稱：被告己○○以其餘被告戊○○、丁○○為連帶保證人，於民國八十八
    年四月三十日向原告借款新台幣（下同）貳佰陸拾陸萬元，約定自八十八年四月
    三十日起至一百零八年四月三十日止，分二四○期期按月平均攤還本息，如未按
    期給付，即喪失期限利益，全部債務視為到期，利息按原告牌告基本放款利率加
    碼百分之○．一八計算（嗣八十七年十二月十日原告之基本放款利率調整為年息
    百分之八．四二，再加碼百分之○．一八後，為年息百分之八．六計算利息）。
    又於同日被告己○○以其餘被告戊○○、丁○○為連帶保證人，再向原告借款參
    拾捌萬元，約定自八十八年四月三十日起至九十五年四月三十日止，分八十四期
    期按月平均攤還本息，如未按期給付，即喪失期限利益，全部債務視為到期，利
    息按原告牌告基本放款利率加碼百分之○．四三計算（嗣八十七年十二月十日原
    告之基本放款利率調整為年息百分之八．四二，再加碼百分之○．四三後，為年
    息百分之八．八五計算利息）。二筆借款均約定如逾期清償，在六個月以內者，
    按上開利率百分之十，超過六個月者，按上開利率百分之二十計付違約金。詎被
    告自八十八年十月三十日起即未按期攤還，尚欠如主文所示之本金、利息及違約
    金迄未清償，屢向被告催討，均置之不理，爰依消費借貸、連帶保證之法律關係
    提起本件訴訟，請求被告連帶給付所欠之本息及違約金。
三、證據：提出借據、授信約定書、貸款清償查詢單各二件、利率變動表一件、戶籍
    謄本三件為證。
乙、被告方面：
  一、被告己○○方面：
    (一)、聲明：請求判決駁回原告之訴，訴訟費用由原告負擔。
    (二)、陳述略稱：借據是我簽名的，且錢有撥到我的戶頭內，但房子我已經賣給黃
        言豫了，跟黃言豫約好要換約，還沒換他就被警察抓走了，原告應該找他請
        求。
  二、被告戊○○方面：未於言詞辯論期日到場，據其以前所為之聲明及陳述略謂：
    (一)、聲明：請求判決駁回原告之訴，訴訟費用由原告負擔。
    (二)、陳述略稱：借據是我簽名的，我只是保證人而已，不應該由我負責。
  三、被告丁○○方面：被告丁○○未於言詞辯論期日到場，亦未提出書狀作何聲明
    或陳述。
    理    由
一、本件被告戊○○、丁○○經合法通知，無正當理由未於言詞辯論期日到場，核無
    民事訴訟法第三百八十六條所列各款情形，爰依原告之聲請，由其一造辯論而為
    判決。
二、本件原告主張之事實：被告己○○以其餘被告戊○○、丁○○為連帶保證人，於
    民國八十八年四月三十日向原告借款二百六十六萬元，約定自八十八年四月三十
    日起至一百零八年四月三十日止，分二四○期期按月平均攤還本息，如未按期給
    付，即喪失期限利益，全部債務視為到期，利息按原告牌告基本放款利率加碼百
    分之○．一八計算（嗣八十七年十二月十日原告之基本放款利率調整為年息百分
    之八．四二，再加碼百分之○．一八後，為年息百分之八．六計算利息）。又於
    同日被告己○○以其餘被告戊○○、丁○○為連帶保證人，再向原告借款三十八
    萬元，約定自八十八年四月三十日起至九十五年四月三十日止，分八十四期期按
    月平均攤還本息，如未按期給付，即喪失期限利益，全部債務視為到期，利息按
    原告牌告基本放款利率加碼百分之○．四三計算（嗣八十七年十二月十日原告之
    基本放款利率調整為年息百分之八．四二，再加碼百分之○．四三後，為年息百
    分之八．八五計算利息）。二筆借款均約定如逾期清償，在六個月以內者，按上
    開利率百分之十，超過六個月者，按上開利率百分之二十計付違約金。詎被告自
    八十八年十月三十日起即未按期攤還，尚欠如主文所示之本金、利息及違約金迄
    未清償等事實，業據原告提出借據、授信約定書、貸款清償查詢單、利率變動表
    為證，核屬相符，且被告己○○自認借據確實是伊簽名的且錢亦有撥到伊戶頭等
    語（見本院八十九年六月二十六日準備程序筆錄），被告戊○○則自認借據是其
    簽名的等語（見本院八十九年六月二十六日準備程序筆錄），故原告之主張自堪
    信為真實。
三、按債權為對於特定人之權利，債權人只能向債務人請求給付，而不能向債務人以
    外之人請求給付（最高法院十八年上字第一九五三號判例參照）。本件被告抗辯
    伊房子已賣給訴外人黃言豫，跟黃言豫約好要換約乙事，雖為原告所不爭執，堪
    信為真實，然本件借款人為被告己○○而非訴外人黃言豫，縱認被告己○○與訴
    外人黃言豫間有債務承擔之約定，惟「第三人與債務人訂立契約承擔其債務者，
    非經債權人承認，對於債權人不生效力。」民法第三百零一條定有明文，而被告
    亦自認「在還換約之前新的買主（即訴外人黃言豫）就被警察抓走了」等語（見
    本院八十九年八月十六日言詞辯論筆錄），故該債務承擔既未經原告之承認，即
    難以此拘束原告，是被告己○○之抗辯，顯無可採。又被告戊○○抗辯其僅為保
    證人，不應該由其負責云云，然保證債務之所謂連帶，係指保證人與主債務人負
    同一之債，對於債權人各負全部給付之責任，此就民法第二百七十二條第一項規
    定連帶債務之文義參照觀之甚明。故連帶保證與普通保證不同，縱使無民法第七
    百四十六條所揭示之情形，亦不得主張同法第七百四十五條關於先訴抗辯權之權
    四十五年台上字第一四二六號民事判例可資參照。故被告戊○○之抗辯亦無可採
    。
四、本件被告己○○與原告訂立消費借貸契約，係消費借貸契約之借款人，被告戊○○、丁○○為連帶保證人。茲被告己○○尚欠原告如主文所示之本金、利息及違
    約金未清償之事實，已如前述。從而原告依消費借貸及連帶保證契約之法律關係
    ，請求被告等連帶給付原告如主文所示之本金、利息及違約金，即屬正當，應予
    准許。
五、據上結論，本件原告之訴為有理由，依民事訴訟法第三百八十五條第一項前段、
    第八十五條第二項，判決如主文。
中      華      民      國    八十九    年      八      月      三十    日
                              臺灣高雄地方法院民事第六庭
~B審判長法官  陳明富
~B法      官  林雯娟
~B法      官  曾吉雄
右為正本係照原本作成。
如對本判決上訴，須於判決送達後廿日內向本院提出上訴狀。
中      華      民      國    八十九    年      八      月       三十    日
~B法院書記官  林國龍


司法院資訊處製作；財團法人民間司法改革基金會備份。
